【裁判字號】    97,上易,508
【裁判日期】    971014
【裁判案由】    侵權行為損害賠償
【裁判全文】
臺灣高等法院民事判決                 97年度上易字第508號
上  訴  人  丙○○   應受送達處所：台北郵政84之101號信箱
訴訟代理人  乙○○   應受送達處所同上
被  上訴人  甲○○
上列當事人間侵權行為損害賠償事件，上訴人對於中華民國97年
4月25日臺灣板橋地方法院96年度訴字第2390號第一審判決提起
上訴，本院於97年9月31日言詞辯論終結，判決如下：
    主      文
上訴駁回。
第二審訴訟費用新台幣壹仟伍佰元由上訴人負擔。
    事實及理由
一、上訴人主張：其配偶即原審共同原告乙○○向被上訴人承租
    門牌號碼台北縣永和市○○街39巷18弄4號5樓房屋之頂樓加
    蓋建物（下稱系爭房屋），被上訴人在租賃期限屆至前，且
    乙○○亦無任何違約情形下，先於民國（下同）96年10月11
    日切斷瓦斯，又於翌（12）日切斷電力，再於同年月22日拆
    除水錶，侵害上訴人居住安寧及遷徙意思決定自由之人格法
    益，爰依侵權行為之法則，請求被上訴人賠償非財產上損害
    慰撫金10萬元，並加付法定遲延利息等語。原審就此部分為
    上訴人敗訴之判決，上訴人不服，提起上訴，並聲明：(一)原
    判決關於不利於上訴人部分廢棄。(二)上開廢棄部分，被上訴
    人應給付上訴人10萬元，及自96年12月3日「補充訂正訴之
    聲明」狀繕本送達翌日起至清償日止，按年息5%計算之利息
    。（原判決關於駁回乙○○之訴部分，未據乙○○聲明不服
    ，爰就此部分之主張及陳述不予贅述，附此敘明。）
二、被上訴人則以：其係因乙○○未依約繳交系爭房屋之租金始
    切斷該房屋之瓦斯、水、電，並無不法侵害上訴人權益之行
    為，上訴人所為本件請求顯無理由等語，資為抗辯。原審就
    此部分為被上訴人勝訴之判決，被上訴人對於上訴人之上訴
    則聲明駁回上訴。
三、經查上訴人主張其配偶乙○○向被上訴人承租系爭房屋，嗣
    被上訴人於96年10月11日將系爭房屋之瓦斯總開關切斷，又
    於翌（12）日將該房屋斷電，復於同年月19日向台北自來水
    事業處申請中止系爭房屋用水，並於同年月22日拆除水錶等
    情，有房屋租賃契約書、照片及台北自來水事業處中止用水
    申請書可稽（見原審卷第16至18、21、23、24、74頁），且
    為被上訴人所不爭執（見本院卷第22頁背面），堪信為真實
    。
四、上訴人主張被上訴人所為上開切斷瓦斯、水、電之行為，已
    侵害上訴人居住安寧及遷徙意思決定自由之人格法益，應對
    上訴人構成侵權行為等語；惟為被上訴人所否認，並以前詞
    置辯。經查：
  (一)按因故意或過失，不法侵害他人之權利者，負損害賠償責任
    ；故意以背於善良風俗之方法，加損害於他人者亦同；違反
    保護他人之法律，致生損害於他人者，負賠償責任；但能證
    明其行為無過失者，不在此限，民法第184條定有明文。則
    依上開規定，侵權行為損害賠償之債，須以有損害之發生、
    不法有責原因之事實及二者間具有相當因果關係為成立要件
    ，故原告所主張損害賠償之債，如不合於此項成立要件者，
    即難謂有損害賠償請求權存在。
  (二)查系爭房屋係由上訴人之配偶乙○○向被上訴人承租，已如
    前述，又上訴人係基於家屬身分隨同乙○○居住於系爭房屋
    ，而乙○○自96年5月份起即未繳交租金，此為兩造所不爭
    執，堪信為真實。上訴人雖主張因系爭房屋具有漏水等多項
    瑕疵，乙○○已代被上訴人支付房屋修繕費用合計21,500元
    (含修理漏水費用11,000元、換裝鋁門窗7,500元、裝設驅鼠
    超音波器1,000元及換置新鎖2,000元），加上已繳之押租金
    18,000元，足以折抵至96年10月底之租金，故乙○○並未違
    約拒繳租金等語，並提出收據及照片為證（見原審卷第42至
    49 頁）；惟被上訴人否認有同意乙○○為上述修繕及以上
    開費用扣抵房租之事實，並抗辯因乙○○自96年5月份起即
    未繳交房租，其所繳納之押租金已不足扣抵所欠租金，被上
    訴人乃於96年7月18日以存證信函通知乙○○不再續租，並
    要求乙○○遷出系爭房屋，復於同年10月間以簡訊詢問乙○
    ○何時遷出系爭房屋，嗣因乙○○遲不遷讓返還系爭房屋，
    始陸續切斷系爭房屋之瓦斯、水、電等語，並提出存證信函
    、簡訊、存摺及乙○○回覆之簡訊為證（見原審卷第41、10
    6、137、140）。顯見被上訴人係因乙○○自96年5月份即未
    繳交系爭房屋之租金，而與乙○○發生爭執，復因乙○○遲
    不遷出系爭房屋，始採取切斷瓦斯、水、電等手段，以催促
    乙○○遷讓返還系爭房屋，核其所為雖有不當，然尚難據此
    即認被上訴人係藉此故意侵害上訴人之居住安寧及遷徙自由
    ，而有不法之有責行為，依前揭說明，尚不合於侵權行為之
    要件。況上訴人及乙○○前以被上訴人所為上述切斷瓦斯、
    水、電之行為涉犯妨害自由等罪嫌，而向台灣板橋地方法院
    檢察署（下稱板橋地檢署）提起刑事告訴，經板橋地檢署檢
    察官以96年度偵字第26775號為不起訴處分，乙○○不服，
    聲請再議，復經台灣高等法院檢察署以97年度上聲議字第76
    4號駁回再議，亦有板橋地檢署檢察官96年度偵字第26775號
    不起訴處分書及台灣高等法院檢察署97年度上聲議字第764
    號處分書可稽（見原審卷第133至136頁）。是上訴人執此主
    張被上訴人應對上訴人負侵權行為損害賠償責任，尚屬無據
    。
五、依上所述，上訴人依據侵權行為之法則，請求被上訴人賠償
    其非財產上損害慰撫金10萬元，為無理由，不應准許。從而
    ，原審就此部分所為上訴人敗訴之判決，核無違誤，上訴意
    旨指摘原判決此部分不當，求予廢棄改判，為無理由，應予
    駁回。
六、至兩造其餘之攻擊或防禦方法及未經援用之證據，經本院斟
    酌後，認為均不足以影響本判決之結果，自無逐一詳予論駁
    之必要，併此敘明。
七、據上論結，本件上訴為無理由，依民事訴訟法第449條第1項
    、第78條，判決如主文。
中    華    民    國    97    年    10    月    14    日
                    民事第四庭
                        審判長法  官 張劍男
                              法  官 陳靜芬
                              法  官 彭昭芬
正本係照原本作成。
不得上訴。
中    華    民    國    97    年    10    月    14    日
                              書記官 丁華平


司法院資訊處製作；財團法人民間司法改革基金會備份。
